【裁判字號】    93,訴,1178
【裁判日期】    950126
【裁判案由】    損害賠償
【裁判全文】
臺灣士林地方法院民事判決              93年度訴字第1178號
原      告  乙○○○○○
                        號1樓.
訴訟代理人  蔡文玉律師
被      告  甲○○
訴訟代理人  趙興偉律師
複代理人    趙懷琪律師
上列當事人間請求損害賠償事件，本院於民國95年1 月5 日言詞
辯論終結，判決如下：
    主  文
被告應給付原告新臺幣壹拾萬元，及自民國93年11月6 日起至清
償日止，按年息百分之五計算之利息。
原告其餘之訴駁回。
訴訟費用由被告負擔十分之一，餘由原告負擔。
本判決第一項得假執行；但被告如以新臺幣壹拾萬元為原告預供
擔保或將上開金額提存後，得免為假執行。
原告其餘假執行之聲請駁回。
    事實及理由
一、原告主張：被告因與原告就土地問題發生糾紛，於民國92年
    1 月12日上午11時40分許，夥同數名不知姓名年籍之成年男
    子，至原告位於臺北市○○區○○路2段154巷23弄1號1樓住
    處，與原告發生口角，並對原告恐嚇稱：「從今以後，你再
    動我的土地的話，你就完蛋了；你再動土地的話，我這朋友
    的兒子，他就住在附近，隨時會來找你；他不會親自來找你
    ，你要小心；你媽被人家狠扁一頓，這種事也會發生在你身
    上。」等語，致使原告心生恐懼、害怕萬分，並因此罹患憂
    鬱症，時萌輕生念頭，甚至嚴重至住院治療，被告之恐嚇行
    為並經刑事庭判決有罪確定在案，其不法侵害原告之意思自
    由，已構成侵權行為，原告因憂鬱症在臺北榮民總醫院（下
    稱榮民總醫院）就診、住院共計支出醫療費用新臺幣（下同
    ）100,000元，並飽受精神上之痛苦，爰依民法第184條第1
    項、第193條第1項及第195條第1項等規定，訴請被告賠償上
    開醫療費用及非財產上之損害1,000,000元等語。並聲明：
    (一)被告應給付原告1,100,000元及自起訴狀繕本送達被告翌
    日起至清償日止，按年息百分之五計算之利息；(二)願供擔保
    ，請准宣告假執行。
二、被告則以：被告係因土地長期遭原告不法占用，為保全自身
    合法權益，始於上開時間至原告住處與其發生爭執，而原告
    當日口氣凶悍，根本沒有心生畏懼之可能，更不可能因此罹
    患憂鬱症，原告所言顯非屬實；而憂鬱症之成因，眾說紛紜
    ，參照榮民總醫院精神部主任蘇東平於90年4月11日發表之
    「憂鬱症的成因與治療」一文內容，及天下雜誌出版美國梅
    約醫學中心之「健康小百科Mayo Clinic GuidetoSelf-Care
    」一書說明，原告縱出現憂鬱症，應係原告因公成為肢障造
    成其生活上的重大變故所致，非被告行為所致；況原告主張
    醫療費用之支出，並未提出明確之單據為證，不能證明其有
    該等費用之支出，亦難以辨明其主張之支出與受損害之關連
    性，至於精神上之痛苦部分，縱然被告當日與原告發生口角
    ，依常情常理判斷，實難認為有可能致病，更遑論有何精神
    上之痛苦存在等語，資為抗辯。並聲明：(一)原告之訴駁回，
    (二)願供擔保請准免為假執行。
三、本件不爭執事項：
  (一)兩造曾因土地問題發生糾葛，被告曾於92年1 月12日上午，
    帶同數名拆除工人與另一華裔澳洲籍男子，至位於臺北市○
    ○區○○路2段154巷23弄1號1樓原告住處，與原告發生口角
    ，被告並對原告陳稱：「從今以後，你再動我的土地的話，
    你就完蛋了；你再動土地的話，我這朋友的兒子，他就住在
    附近，隨時會來找你；他不會親自來找你，你要小心；你媽
    被人家狠扁一頓，這種事也會發生在你身上。」等語。被告
    因前述行為，已經本院刑事庭以93年度簡上字第161號刑事
    判決論以恐嚇危害安全罪，判處拘役30日，如易科罰金，以
    300元折算1日確定。
  (二)原告自92年1月24日起因憂鬱症至榮民總醫院精神科就診，
    每月規則門診治療，至94年5月間，仍有多疑、情緒不穩及
    失眠等殘餘症狀，但病情已部分控制。迄94年12月5日止，
    原告至該醫院門診就醫憂鬱症治療部分均未自付醫療費用。
四、本件經本院與兩造整理並協議簡化之爭點為：
  (一)被告於92年1 月12日上午對原告所陳稱之話語，是否致使原
    告心生畏懼？
  (二)原告主張之憂鬱症是否被告前述行為所致？
  (三)原告請求之賠償金額應否准許？
    茲分別論述如下：
  (一)被告於92年1 月12日上午對原告所陳稱之話語，是否致使原
    告心生畏懼？
    按，受他人言語暴力後，是否致使心生恐懼，乃屬個人主觀
    感受，容有個人差異，惟仍應本於社會客觀經驗法則以為判
    斷之標準。經查，被告因與原告間土地之糾葛，於前揭時間
    帶同數名拆除工人與另名外籍男子，至原告住處與原告發生
    口角，並出言：「從今以後，你再動我的土地的話，你就完
    蛋了；你再動土地的話，我這朋友的兒子，他就住在附近，
    隨時會來找你；他不會親自來找你，你要小心；你媽被人家
    狠扁一頓，這種事也會發生在你身上。」等語，為兩造所不
    爭執，已如前述。而原告因此心生畏懼，對於自身安全有所
    顧慮之情，已經原告於本院93年度簡上字第161號被告恐嚇
    刑事案件審理時證述甚明（參該刑事卷第59、60頁），並據
    證人趙士臺於同案審理時證述綦詳（參同卷第54頁），業經
    本院調閱上開刑事案卷予以查明；又被告當日係偕同數名工
    人及另名外籍男子同行壯其聲勢，且告以原告之言詞，尚稱
    原告母親之受害經歷亦會發生在原告身上等語，顯係欲以原
    告母親之經歷作為加諸惡害、恫嚇原告之手段，加強其言語
    之威嚇力，再參諸上開刑事案件卷附檢察官勘驗筆錄暨當日
    紛爭情形現場錄音帶譯文之內容，可知兩造有相當激烈之爭
    執，酌以同日下午原告隨即報警之情，有附於上開刑事案卷
    之警訊筆錄可參，足見原告於事發後尋求公權力救濟保護之
    急切，綜酌前述爭執現場情況、被告偕同多名男子之聲勢、
    言語惡害之內容、原告隨即報警救濟等情，按諸一般人客觀
    經驗法則予以判斷，堪認上開加諸生命、身體惡害恫嚇之言
    語，已足使原告心生畏懼，甚為明確。被告辯稱兩造口角，
    原告無心生畏懼可能云云，尚不足採，原告此部分主張，堪
    信為真正。至於被告聲請勘驗錄音帶乙節，本院認依前述證
    據資料，已足為事實之認定，此部分證據之調查，核無必要
    ，附此敘明。
  (二)原告主張之憂鬱症是否被告前述行為所致？
  1.按，「當事人主張有利於己之事實者，就其事實有舉證之責
    任。」，民事訴訟法第277條前段定有明文。次按，「侵權
    行為賠償損害之請求權，除須有損害之發生，及有責任原因
    之事實外，並以二者之間有相當因果關係為其成立要件，故
    侵權行為賠償損害之訴訟，原告須先就上述成立要件為相當
    之證明，始能謂其請求權存在。」，最高法院44年度台上字
    第108號判決揭有此旨，足資參酌。而法律上因果關係之有
    無，應以行為人之行為與受害人之結果間，是否具備相當因
    果關係為斷，即依一般經驗法則，認為有此行為，通常即足
    生此種損害者，行為與結果之間始有因果關係。本件原告主
    張其因被告上開恐嚇行為，並致罹患憂鬱症乙節，為被告所
    否認，原告自應就其所主張上開利己事實，負舉證之責任。
  2.查，原告自92年1月24日起，因憂鬱症至榮民總醫院精神科
    持續就診之事實，為兩造所不爭執，固如前述，然而，關於
    原告罹患憂鬱症可能之原因，經詢以原告就診之榮民總醫院
    ，該院以94年5月2日北總企字第0940031369號函覆：「…至
    於其遭受恐嚇及肢障，是否與憂鬱症有關連？本院目前無法
    由病歷記載及學理上作判斷，因憂鬱症之病因目前未定，有
    生物、遺傳及社會心理多種層面，實難如身體疾病有確定之
    單一病因。」等文，有該覆函在卷足參，自不足認定原告之
    憂鬱症與前述被告92年1月12日之恐嚇行為確有相當因果關
    係，此外，原告又未能舉出確切之證據以明，自難認定原告
    之憂鬱症確係被告上開行為所致，原告此部分主張，要難憑
    採。
  (三)原告請求之賠償金額應否准許？
    按，因故意或過失，不法侵害他人之權利者，負損害賠償責
    任。不法侵害他人之身體或健康者，對於被害人因此喪失或
    減少勞動能力或增加生活上之需要時，應負損害賠償責任。
    不法侵害他人之身體、健康、名譽、自由、信用、隱私、貞
    操，或不法侵害其他人格法益而情節重大者，被害人雖非財
    產上之損害，亦得請求賠償相當之金額。民法第184條第1項
    前段、第193條第1項及第195條第1項前段分別定有明文。經
    查，被告對原告上開恐嚇行為，足致原告心生畏懼，已如前
    述，自侵害原告之意思自由，而構成侵權行為甚明，依前揭
    規定，被告自應對原告負損害賠償之責任。而原告請求之賠
    償金額應否准許，分述如下：
  1.醫療費用部分：原告主張因憂鬱症在榮民總醫院就診、住院
    共支出醫療費用100,000元云云，惟原告之憂鬱症尚不足定
    確係被告之恐嚇行為所致，已如前述，是原告主張此部分醫
    療費用之損害，與本件被告之侵權行為間，並無相當因果關
    係，本即自不得請求。況且，原告從未因憂鬱症在榮民總醫
    院住院，其於92年7月5日至8月9日係因肩膀及背部疼痛在該
    院復健科住院，與憂鬱症無關，且迄94年12月5日止，原告
    至該醫院門診就醫，憂鬱症治療部分均未自付醫療費用等情
    ，分經榮民總醫院以前述北總企字第0940031369號函及94年
    12 月12日北總企字第0940047062號函明確查復在卷，足見
    原告主張其支出醫療費用100,000元乙節，亦難認屬實，其
    此部分損害賠償之請求，自屬無據，不應准許。
  2.非財產上損害賠償部分：查，原告因被告帶同數名拆除工人
    與另名外籍男子，為前揭加諸惡害之恐嚇行為，致心生畏懼
    ，精神上自受有相當程度之痛苦。而原告為55歲之齡，原任
    職台北市政府警察局，擔任勤務中心小隊長職務，因公受傷
    致為輕度肢障，被告則現年54歲，兩造分別擁有座落台北市
    士林區之不動產等情，分經兩造陳明在卷，且有原告所提出
    考試院特種考試及格證書、台北市政府警察局中山分局令、
    身心殘障手冊等影本及被告所提出台灣高等法院92年度重上
    字第493號民事判決影本等存卷可憑，另經本院核閱上開刑
    事案卷予以查明，本院綜酌實際情況及兩造之身分、地位、
    經濟狀況等一切情狀，認原告請求慰撫金1,000,000元，核
    屬過高，應予酌減為100,000元，較為妥適，逾此數額之請
    求，即屬無據。
  3.綜上所述，本件原告得請求被告賠償之損害金額應為100,00
    0 元。
五、從而，原告本於侵權行為法律關係，請求被告給付100,000
    元，及自起訴狀繕本送達被告翌日、即93年11月6日起，至
    清償日止，按年息百分之五計算之利息，為有理由，應予准
    許。逾此範圍之請求，則無理由，應予駁回。
六、本判決主文第1項所命給付之金額未逾500,000元，應依職權
    宣告假執行；而該部分被告並陳明願供擔保，聲請免為假執
    行，核無不合，爰酌定相當擔保金額准許之。至原告其餘假
    執行之聲請，則因訴之駁回而失所附麗，應併予駁回。
七、本件判決基礎已臻明確，兩造其餘攻擊防禦方法及證據資料
    ，核與判決結果不生影響，爰不逐一詳述，附此敘明。
八、據上論結，本件原告之訴為一部有理由、一部無理由，依民
    事訴訟法第79條、第389條第1項第5款、第390條第2項判決
    如主文。
中    華    民    國    95    年    1     月    26    日
                  民事第二庭  法  官  施月燿
以上正本證明與原本無異。
如對本判決上訴須於判決送達後20日內向本院提出上訴狀。
中    華    民    國    95    年    2     月    7     日
                              書記官  韓金發


司法院資訊處製作；財團法人民間司法改革基金會備份。
